【裁判字號】    92,交聲更,32
【裁判日期】    921218
【裁判案由】    交管條例聲異
【裁判全文】
臺灣板橋地方法院交通事件裁定                    九十二年度交聲更字第三二號
    原處分機關  交通部公路總局台北區監理所
    異  議  人
    即受處分人  丙○○
右列異議人因違反道路交通管理處罰條例案件，對於交通部公路總局臺北區監理所於
中華民國九十一年五月二十二日所為之裁決（原處分案號：北監六字第裁四─Ｃ
0000000號），聲明異議，本院裁定後，經臺灣高等法院發回，本院更為裁定
如左：
    主  文
異議駁回。
    理  由
一、原處分機關以：異議人即受處分人丙○○於民國九十一年四月八日上午十一時許
    （處分書誤載為四月二十四日下午六時四十分，此應為警員舉發之時間），駕駛
    車號六二─ＧＭ號營業大貨車在台北縣中和市○○路九十二號前，因「肇事逃
    逸」之違規，為台北縣政府警察局中和分局以北縣警交字第Ｃ0000000
    號通知單逕行舉發，爰依道路交通管理處罰條例第六十二條第一項，裁處吊銷駕
    駛執照之處分。
二、異議意旨略謂：異議人於九十一年四月八日上午十一時許，駕駛車號六二─Ｇ
    Ｍ號營業大貨車行經台北縣中和市○○路九十二號前，突遭車號ＵＦＤ－六七號
    機車騎士甲○○自後方追撞，當異議人下車查看時，異議人助手陳登益及機車騎
    士甲○○均告以沒問題，且機車騎士甲○○亦一再表示抱歉，並稱其自行就醫即
    可，異議人始放心離去，並非肇事逃逸。事後異議人與受傷機車騎士甲○○亦達
    成民事和解；再者，本件舉發違規通知單與裁決書上違規時間均與事實不符，為
    此聲明異議，請求撤銷原處分云云。
三、按汽車駕駛人，駕駛汽車肇事致人受傷或死亡，應即採取救護或其他必要措施，
    並向警察機關報告，不得駛離，違者吊扣其駕照三個月至六個月，逃逸者吊銷駕
    駛執照，道路交通管理處罰條例第六十二條第一項定有明文。又受處分人，不服
    第八條主管機關所為之處罰，得於接到裁決書之翌日起二十日內，向管轄地方法
    院聲明異議，同條例第八十七條第一項亦有明定。
四、本件交通部公路總局台北區監理所九十一年五月二十二日所為北監六字第裁四
    ─Ｃ0000000號裁決書，係於九十一年五月二十九日由異議人收受，有
    樹林郵局七支局之傳真查詢國內各類掛號郵件查單一紙在卷可稽。雖異議人遲至
    九十一年七月十七日始向交通部公路總局台北區監理所「聲明異議」，並請轉呈
    「台灣台北地方法院交通法庭」，已逾法定二十日之異議期間，惟異議人於「裁
    決後」之九十一年六月五日已提出「申訴」表示不服（不論異議人係用異議或申
    訴之語句），是否係對原裁決書不服所為之意思表示，如其係於接到裁決書之翌
    日起二十日內為之，則其聲明異議之期間是否逾期，即非無研求餘地。而觀諸該
    申訴書內容雖無「聲明異議」之字樣，但異議人已表示其申訴之案由為「受處分
    人丙○○吊銷駕駛執照乙案」，並表明其無肇事逃逸之行為，且本案與事實情節
    有所出入等語，依其「申訴」之實質內容判斷，顯係對原處分機關所為之裁罰不
    服。況異議人並非法律專業人士，實難要求異議人明瞭「申訴」與「聲明異議」
    之不同。是異議人既於接到裁決書之翌日起二十日內，提出「申訴書」向原處分
    機關表示不服，即應視為符合上開法令規定之受處分人不服處罰，已依法聲明異
    議，並無異議逾期，故本院應予受理，核先敘明。
五、經查，本件異議人於九十一年四月八日上午十一時許，駕駛車號六二─ＧＭ號
    營業大貨車在台北縣中和市○○路九十二號前肇事逃逸之違規事實，業經證人即
    舉發警員乙○○於本院調查時到庭證述綦詳，核與被害人甲○○於本院九十二年
    交訴字第三七號公共危險案件審理中證述情節相符，並有北縣警交字第Ｃ00
    00000號通知單一紙在卷可稽。異議人雖執前詞置辯，惟異議人於所涉公共
    危險一案警詢時供稱：擦撞發生時，我有叫助手下車查看，才知道一輛機車擦撞
    到我們的車子，後來我們便攔一部計程車要送那名女傷患，結果計程車告訴我們
    叫救護車比較快，後來下車時，救護車便到達車禍現場，將傷者送醫云云；而異
    議人於本院調查時到庭陳稱：當時是路人代為報警，我下車查看，小姐與助手陳
    登益都說沒問題，機車騎士也一直說對不起，我們就走了，是她撞我們，不是我
    們撞她，當時我助手有說要帶她去醫院的云云，異議人對當時有無採取救護措施
    、有無將被害人送醫，所辯前後不一。而被害人甲○○於九十二年四月二十五日
    警詢筆錄中證稱：該營業大貨車司機有下車觀看，但聽到要報警處理時，他便上
    車又開車逃逸等語，並於該案審理中補充稱：被告（即異議人）停在前面路口，
    沒有下車，是助理下車，助理說是我撞他們，救護車是我自己叫的，計程車好像
    是路人叫的，但計程車司機說要叫救護車來載，助理看完後就上車離開。我的左
    腳腫起來，無法走路，我穿七分褲，自外觀就可以看到腳踝受傷，傷口腫的很大
    ，也有流血，無法站立，另身上的傷則看不出來，助理也有看到我的腳受傷，我
    並沒有跟他說沒關係，他看一看說我的腳沒怎樣，就走掉了，其實我當時坐在地
    上沒辦法站起來；我沒有看到被告（異議人），我當時以為那個助理是開車的人
    等語（九十年度交訴字第三七號九十二年三月二十六日訊問筆錄參照）；是以異
    議人應明知被害人甲○○受傷，卻無報警處理或採取救護措施，甚或留下聯絡方
    式，旋駕車駛離現場，其有逃逸之行為，至為灼然。又證人乙○○於本院到庭結
    證稱：當天是勤務中心通知前往，中心只說有車禍發生，沒有說明細節，到達現
    場時，小姐已經送醫院，我只看到機車，沒看到異議人。現場另有一名計程車司
    機，看到異議人車牌，並告訴我們小姐去醫院的資料，我們隨後才陸續查出肇事
    經過，於是補開罰單等語，並有北縣警交字第Ｃ0000000號通知單、道
    路交通事故調查表影本、基隆醫院診斷證明書影本、本案相關警訊筆錄影本各一
    份附卷可憑。次查，異議人因此涉犯刑法第一百八十五條之四駕駛動力交通工具
    肇事致人受傷而逃逸罪，業經台灣板橋地方法院檢察署檢察官提起公訴，經本院
    刑事庭審理後，於九十二年六月五日以九十二年度交訴字第三七號判處有期徒刑
    六月，如易科罰金，以三百元折算一日，緩刑三年確定，有上開刑事判決書在卷
    可參，並經本院調卷核閱屬實。綜上所述，異議人所辯各節，核屬事後卸責之詞
    ，不足採信，又被害人甲○○因上開交通事故受有雙下肢多處擦傷，左踝閉鎖性
    骨折之傷害，亦有基隆醫院診斷證明書一紙附卷可查，是異議人駕車肇事致人受
    傷未採取救護而逃逸之事實，堪以認定。至舉發違規通知單與裁決書上違規時間
    ，雖均記載為「九十一年四月二十四日下午六時四十分」，應係製單舉發之時間
    ，此項誤載並不影響本件違規事實之認定，應由原處分機關逕予更正即可。而異
    議人事後雖與被害人甲○○達成民事和解，仍無礙其肇事致人受傷而逃逸之違規
    行為成立。從而，原處分機關依據道路交通管理處罰條例第六十二條第一項，裁
    處吊銷異議人駕駛執照之處分，無任何違誤，量罰亦甚妥適，應予維持，本件異
    議為無理由，應駁回之。
據上論斷，應依道路交通管理處罰條例第八十七條第二項，道路交通案件處理辦法第
十九條，裁定如主文。
中      華      民      國    九十二    年     十二     月     十八     日
                                        臺灣板橋地方法院交通法庭
                                            法  官  鄭  水  銓
又正本證明與原本無異。
如不服本裁定應於送達後五日內向本院提出抗告狀。
                                            書記官  謝  明  倫
中      華      民      國    九十二    年     十二     月     十八     日


司法院資訊處製作；財團法人民間司法改革基金會備份。
